臺灣基隆地方法院交通事件裁定　　　　 96年度交聲字第374號
移送機關即
原處分機關　交通部公路總局臺北區監理所基隆監理站
異　議　人
即受處分人　甲○○
上列受處分人因違反道路交通管理處罰條例聲明異議案件，對於
交通部公路總局臺北區監理所基隆監理站於中華民國96年6 月29
日所為之處分（原處分案號：基監字第裁42-R00000000號），聲
明異議，本院裁定如下：
    主  文
異議駁回。
    理  由
一、原處分意旨略以：異議人甲○○於民國94年9 月7 日下午1
    時35分許，駕駛車號NQ9-821 號重型機車，在基隆市○○路
    與義三路口未依規定2 段式左轉，經警當場舉發，裁罰新台
    幣（下同）1,800 元，並記違規點數1 點。
二、異議意旨則以：當時異議人在上開地點未依規定2 段式左轉
    時，同時共有4 部機車左轉，但員警僅對異議人開立罰單舉
    發，對於其餘駕駛人均以規勸方式，有失公允，故異議人當
    時拒絕在舉發單上簽名，但異議人遲至96年始收到裁決書，
    罰鍰增至3 倍，記違規點數1 點，違規是事實，罰鍰也正當
    ，但處理方式實難令人信服等語。
三、按汽車駕駛人轉彎時，不依標誌、標線、號誌指示者，處
    600 元以上1,800 元以下罰鍰，並記違規點數1 點，道路交
    通管理處罰條例第48條第1 項第2 款及第63條第1 項第1 款
    分別定有明文。又行政罰之裁處權，因3 年期間之經過而消
    滅，前項期間，自違反行政法上義務之行為終了時起算，但
    行為之結果發生在後者，自該結果發生時起算，此為94年2
    月5 日公布、95年2 月5 日施行之行政罰法第27條第1 項、
    第2 項所明定，惟行政罰法施行前違反行政法上義務之行為
    應受處罰而未經裁處，於該法施行後裁處者，除第15條、第
    16條、第18條第2 項、第20條及第22條規定外，均適用之，
    前項行政罰之裁處權時效，自該法施行之日起算，行政罰法
    第45條第1 項、第2 項亦有明文。本件異議人確於上開時、
    地，騎乘前開機車未依規定2 段式左轉，而違反道路交通管
    理處罰條例第48條第1 項第2 款之規定等情，業經異議人坦
    認無誤，應堪認定，因異議人係於行政罰法施行前之94年9
    月7 日為前開違規行為，經警當場舉發，而原處分機關於96
    年6 月29日逕行裁決，亦即係於行政罰法施行後3 年內所為
    裁處，揆諸前揭行政罰法第45條第1 項、第2 項之規定，原
    處分並未逾行政罰法第27條第1 項、第2 項所定之裁處權消
    滅期間，應屬甚明。
四、又按行為人有違反道路交通管理事件之情形者，應填製舉發
    違反道路交通管理事件通知單，並於被通知人欄予以勾記，
    當場舉發者，應填記駕駛人或行為人姓名、性別、出生年月
    日、地址、身分證統一編號及車主姓名、地址、車牌號碼、
    車輛種類，被查獲之駕駛人或行為人為受處分人時，應於填
    記通知單後將通知聯交付該駕駛人或行為人簽名或蓋章收受
    之，拒絕簽章者，仍應將通知聯交付該駕駛人或行為人收受
    ，並記明其事由及交付之時間，拒絕收受者，應告知其應到
    案時間及處所，並記明事由與告知事項，視為已收受，而填
    製通知單，應到案日期應距舉發日15日，違反道路交通管理
    事件統一裁罰基準及處理細則第11條第1 項第1 款及第15條
    前段分別定有明文；另受處罰人接獲違反道路交通管理事件
    通知單後，於15日內得不經裁決，逕依道路交通管理處罰條
    例第92條第3 項之罰鍰基準規定，向指定之處所繳納結案，
    不服舉發事實者，應於15日內，向處罰機關陳述意見，其不
    依通知所定期限前往指定處所聽候裁決，且未依規定期限繳
    納罰鍰結案或向處罰機關陳述意見者，處罰機關應依基準表
    於舉發違反道路交通管理事件通知單送達且逾越應到案期限
    60日後之3 個月內，逕行裁決之，道路交通管理處罰條例第
    9 條第1 項及違反道路交通管理事件統一裁罰基準及處理細
    則分有明文。本件異議人因前開違規行為經警當場舉發時，
    雖未於員警當場開立之基隆市警察局基警交字第R0000000
    0 號舉發違反道路交通管理事件通知單上簽名，然該舉發單
    已記載駕駛人即異議人之姓名、性別、出生年月日、地址、
    身分證統一編號以及違規時、地、違規事實等內容，並載明
    應到案之時、地，另員警於該舉發單收受通知聯者簽章欄內
    已載明「拒簽」，此有該舉發單影本在卷供參，依據上開違
    反道路交通管理事件統一裁罰基準及處理細則第11條第1 項
    第1 款之規定，視為異議人已合法收受該舉發單，自無庸再
    以郵寄或其他方式送達；而異議人既已收受該舉發單，如認
    舉發事實無誤，即應在15日內繳納罰鍰，若不服舉發事實，
    即應在應到案之時間即距舉發日15日之94年9 月22日前，向
    處罰機關陳述意見，惟異議人並未於指定期限聽候裁決，亦
    未在期限內繳納罰鍰或向處罰機關陳述意見，則原處分機關
    於96年6 月29日逕行依違反道路交通管理事件統一裁罰基準
    表逕行裁決，揆諸首揭規定，自屬合法。至於原處分機關雖
    未於逾越應到案期限之3 個月內作為裁決，然違反道路交通
    管理事件統一裁罰基準及處理細則第44條第1 項所定「處罰
    機關應於舉發違反道路交通管理事件通知單送達且逾越應到
    案期限60日後之3 個月內，逕行裁決」之規定，僅屬督促各
    處罰機關儘速作成裁決之行政規則，縱使原處分機關未依上
    開規定於期限內作成裁決，僅屬有無行政疏失之問題，仍無
    礙於本件裁決處分合法有效性之認定。
五、另異議人雖辯稱當時另有3 部機車騎士亦未依規定2 段式左
    轉，員警卻僅對其舉發，執法行為不當等情，然因執勤警員
    對於交通違規者舉發時，尚須就現場交通狀況、舉發人員自
    身安危，及舉發方法等各種可能性一併考量，而異議人既坦
    認確於上開時、地騎乘機車未依規定2 段式左轉等情，已足
    認員警之舉發並無違誤，至於員警有無同時舉發其他違規行
    為人而有選擇性執法問題，要屬舉發人員當時之行政裁量，
    如有不當，異議人自可向其所屬機關投訴，但異議人既確有
    上開違規行為，依法自應予以裁處，與其他人有無同樣違規
    行為無涉，是異議人自無從以此解免上開違規責任。
六、綜上，異議人確於上開時、地，因騎乘機車未依規定2 段式
    左轉，而有未依標誌指示行駛之違規行為，且異議人既未於
    指定期限內繳納罰鍰，亦未到案聽候裁決或向處罰機關陳述
    意見，則原處分機關依基準表逕行裁決，亦屬合法，則原處
    分機關依道路交通管理處罰條例第48條第1 項第2 款及63條
    第1 項第1 款之規定，裁處異議人罰鍰1,800 元，並記違規
    點數1 點，核無違誤，本件聲明異議為無理由，應予駁回。
據上論斷，應依道路交通案件處理辦法第19條，裁定如主文。
中　　華　　民　　國　　96　　年　　10　　月　　23　　日
                  交通法庭法    官  邰婉玲
以上正本證明與原本無異。
對於本件裁定如有不服，應於送達後5 日內，向本院提出抗告書
狀，敘述抗告之理由，抗告於臺灣高等法院。
中　　華　　民　　國　　96　　年　　10　　月　　23　　日
                          書 記 官  彭筠凱
